臺灣高雄地方法院民事判決
111年度鳳小字第129號
原      告  黃惠君  
訴訟代理人  謝富棉  
被      告  李俊寬  

上列當事人間請求損害賠償事件，本院於民國111 年3 月16日言
詞辯論終結，判決如下：
    主      文
原告之訴駁回。
訴訟費用新臺幣壹仟元由原告負擔。
    事實及理由
一、按因侵權行為涉訟者，得由行為地之法院管轄，民事訴訟法
    第15條第1 項定有明文。所謂行為地，凡為一部實行行為或
    其一部行為結果發生之地皆屬之（最高法院56年台抗字第36
    9號判例參照）。本件原告主張其遭詐騙後，至高雄市林園
    區建佑醫院旁之萊爾富便利商店轉帳及匯款，足認侵權行為
    之結果發生地在高雄市林園區，本院自有管轄權。
二、次按原告於判決確定前，得撤回訴之全部或一部。但被告已
    為本案之言詞辯論者，應得其同意。訴之撤回應以書狀為之
    。但於期日，得以言詞向法院或受命法官為之。民事訴訟法
    第第262 條第1 項、第2 項分別定有明文。本件原告起訴時
    原以李俊寬、唐爽為被告，於民國111 年3 月16 日言詞辯
    論期日唐爽辯論前，撤回唐爽之部分（本院卷第169至170頁
    ），核與上開規定相符，應予准許。 
三、原告主張：原告於110年4月10日19時43分許，接獲詐騙電話
    ，聲稱：因系統故障，導致會員資格變為高級會員，恐需支
    付高額會員費云云，原告遂至高雄市林園區建佑醫院旁之萊
    爾富便利商店內ATM操作解除網路商店高級會員資格，而遭
    詐騙於同日轉帳1筆、匯款3筆，其中1筆新臺幣（下同）29,
    985元轉帳至被告之國泰世華商業銀行帳號：000-000000000
    000號帳戶（下稱系爭帳戶），被告迄今未主動償還致原告
    受有損害，又被告故意且無理由將系爭帳戶借予唐爽使用，
    導致原告轉入之上開款項遭詐騙集團轉走，造成原告受損，
    爰依不當得利及侵權行為之法律關係提起本訴，請求擇一為
    原告勝訴判決，並聲明：被告應給付原告29,985元，及自起
    訴狀繕本送達翌日起至清償日止，按週年利率5 ％計算之利
    息。
四、被告則以：本件為詐騙集團常用之三方詐騙，被告同屬被害
    人，並經臺灣新北地方檢察署（下稱新北地檢署）以110年
    度偵字第28993號、臺灣臺南地方檢察署（下稱臺南地檢署
    ）以110年度偵字第12723、25895號不起訴處分，原告遭詐
    騙之款項，係由他人獲得而非被告，且臺南地檢署審理時業
    已查出尤姓及劉姓犯嫌，原告應對2名犯嫌請求賠償等語
　　置辯，並聲明：原告之訴駁回。 　　
五、本院得心證之理由：
（一）按當事人主張有利於己之事實者，就其事實有舉證之責任
      ， 民事訴訟法第277條前段定有明文。又民事訴訟如係由
      原告主張權利者，應先由原告負舉證之責，若原告不能舉
      證，以證實自己主張之事實為真實，則被告就其抗辯事實
      即令不能舉證，亦應駁回原告之請求（最高法院82年度台
      上字第1723號判決意旨參照）。
（二）原告主張之事實，雖提出新北地檢署110年度偵字第28993
      號不起訴處分書、高雄市政府警察局林園分局港埔派出所
      受理案件證明單、轉帳之交易明細表為證（本院卷第15至
      20頁），惟查：
　　1.原告之舉證，僅能證明原告於上開時地遭詐騙後轉帳29,9
      85元至系爭帳戶，尚不能證明轉至系爭帳戶之29,985元係
      被告所取得而受有利益。且經本院依職權調取新北地檢署
      110年度偵字第28993號案卷，系爭帳戶歷史交易明細顯示
      原告係於110年4月10日21時46分26秒許轉帳29,985元至系
      爭帳戶，然於同日21時45分21秒、31秒、55秒許，尚有遭
      詐騙集團詐騙之訴外人李偉任、陳恬歆、姚則安分別匯款
      32,123元、33,000元、49,985元至系爭帳戶，於同日21時
      47分5秒許，另有遭詐騙集團詐騙之訴外人張政皓匯款32,
      012元至系爭帳戶，而當日上開含原告在內之被害人匯款
      前，系爭帳戶之存款僅餘82,297元，嗣於原告及上開訴外
      人轉入或匯入上開款項共計177,120元後，系爭帳戶於同
      日22時46分52秒遭轉出170,000元，僅餘89,402元一情，
　　　有系爭帳戶歷史交易明細存卷可稽（新北地檢署110年度
      偵字第28993號電子卷證〈下稱新北地檢署卷〉第33頁），
      並經訴外人李偉任、陳恬歆、姚則安、張政皓於上開案件
      警詢時陳述明確（新北地檢署卷第11至19頁），足見原告
      轉入系爭帳戶之29,985元已於同日22時46分52秒遭轉出，
      未留存於系爭帳戶。
　　2.關於被告為何將系爭帳戶交由唐爽使用乙節，被告於新北
      地檢署110年度偵字第28993號案件偵查中供稱：系爭帳戶
      申辦後，我沒有使用，於108年間將系爭帳戶借給女友唐
      爽，存摺由我保管，但我有申辦網路銀行供唐爽使用，也
      有交付提款卡及密碼，唐爽借用時是說要投資外幣，之後
      我就沒有過問，唐爽原本是使用自己的帳戶在蝦皮上用支
      付寶換人民幣，幫人代付貨款，但對方騙唐爽，以致唐爽
      自己的帳戶被警示，才會使用系爭帳戶等語（新北地檢署
      卷第7至10、74至76頁），核與唐爽於上開案件偵查中供
      稱：我是被告女友，於108年間向被告借用系爭帳戶作為
      購買虛擬貨幣使用，被告有給我提款卡、提款卡密碼、網
      路銀行之帳號及密碼，我原本是以自己的中國信託銀行帳
      戶處理幫網友支付大陸貨款的事，但因110年4月10日我的
      帳戶不能轉帳，才會使用系爭帳戶幫網友換人民幣支付貨
      款，被告不知道，後來被告問我為何系爭帳戶被凍結，我
      詢問銀行及該網友，該網友說是大陸廠商出問題，他會解
      決，相關的對話紀錄我都有留存等語（新北地檢署卷第3
      至6、76至78頁）相符。又觀之系爭帳戶自108年9月10日
      起110年4月12日之歷史交易明細，顯示多筆與數位資產交
      易之現代財富科技有限公司之轉帳紀錄，最後1筆現代財
      富科技有限公司之匯款紀錄係於110年4月9日一情，有系
      爭帳戶之歷史交易明細、現代財富科技有限公司網頁資料
      附卷可稽（新北地檢署卷第30至33頁），堪認唐爽所稱於
      108年間向被告借用系爭帳戶係作為購買虛擬貨幣使用，
      原本是以其中國信託銀行帳戶處理幫網友支付大陸貨款的
      事，但因110年4月10日其中國信託銀行帳戶不能轉帳，才
      會使用系爭帳戶幫網友換人民幣支付貨款等情，與前揭客
      觀證據相符，應堪採信。是以，被告既係因其與唐爽為男
      女朋友，具有相當信賴關係，始於108年間交付提款卡及
      密碼供唐爽作為購買虛擬貨幣使用，被告顯不能預見原告
      及上開訴外人會於110年4月10日遭詐騙後匯入上開款項，
      被告將系爭帳戶借予女友唐爽使用，自非屬故意或過失之
      不法侵害行為。
　　3.再者，觀諸唐爽於上開案件提出之其與網友「呼呼」、「
      龍馬」之對話紀錄，「呼呼」、「龍馬」自110年1月間起
      ，確實有向唐爽表示「賣東西給大陸客人，所以會有人民
      幣」，要求唐爽協助轉帳，唐爽係提供其申辦之中國信託
      銀行帳號000-000000000000號帳戶供對方轉帳，嗣於110
      年4月10日「龍馬」稱無法轉帳，詢問唐爽是否有其他帳
      號，唐爽才提供系爭帳戶之帳號，「龍馬」稱「姐姐我先
      轉24600喔，第一筆要給廠商的，好像是我的在維護」、
      「因為我客人要定或一直轉給我，我收到金額轉給姐姐，
      177000，有嗎？」 等語，110年4月11日起，唐爽問「我
      的帳戶被設定了，就是你3月19轉進來的5千，說什麼詐欺
      ，你到底在做什麼」、「不要害我，我的錢都付給你」、
      「昨天你轉給我的，確定是你自己轉給我的吧，你的帳戶
      對吧」，龍馬回「我很單純都是賣東西而已」、「換這麼
      久了」、「姐姐對不起，我會問清楚的」、「很多都是我
      轉的」、「我問問看，姐姐我會負責」等語，有唐爽與「
      呼呼」、「龍馬」之對話紀錄各1份存卷可證（
　　　新北地檢署卷第84至122頁）。而原告及上開訴外人轉入
      或匯入上開款項共計177,120元，業已認定如前述，與「
      龍馬」所稱的「177000」相當，堪認唐爽並未提供系爭帳
      戶帳號供詐騙集團使用。參以被告及唐爽因此涉犯詐欺罪
      嫌，經檢察官偵查後，亦同此認定，而為不起訴處分，有
      新北地檢110年度偵字第28993號、臺南地檢署110年度偵
      字第12723、25895號不起訴處分書在卷足稽（本院卷第15
      至18、53至56頁）；且臺南地檢署檢察官偵辦110年度偵
      字第12723、25895號案件，經偵查後認訴外人尤晨聿係涉
      嫌詐騙原告及李偉任之詐騙集團成員之一而簽分偵辦，亦
      據本院依職權調閱臺南地檢署110年度偵字第12723、2589
      5號案卷核閱無誤（臺南地檢署110年度偵字第12723號案
      卷偵卷電子卷證269至270頁）；尤晨聿並經臺灣士林地方
      檢察署（下稱士林地檢署）檢察官以其涉嫌與訴外人潘俊
      騰等人組成詐欺集團詐騙提起公訴，有士林地檢署110年
      度偵字第15378、18805、19410、22233、22715號及111年
      度偵字第206、224號起訴書存卷可佐（本院卷第157至166
      頁）。從而，足認被告將系爭帳戶借予女友唐爽使用，非
      屬侵害行為甚明。
（三）綜上，本件依原告之舉證，尚不能證明轉至系爭帳戶之29
      ,985元係被告所取得而受有利益，亦不能證明被告將系爭
      帳戶借予女友唐爽使用，係屬故意或過失之不法侵害行為
      ，原告依不當得利及侵權行為之法律關係，請求被告給付
      29,985元，自屬無據。
六、綜上所述，原告依不當得利及侵權行為之法律關係，請求被
    告應給付原告29,985元，及自起訴狀繕本送達翌日起至清償
    日止，按週年利率5 ％計算之利息，均無理由，應予駁回。
七、本件判決之基礎已臻明確，兩造其餘攻擊防禦方法及舉證，
    核與判決結果無影響，爰不另一一論述，併此敘明。 
八、訴訟費用負擔之依據：民事訴訟法第78條。
中　　華　　民　　國　　111 　年　　3 　　月　　30　　日
                  鳳山簡易庭  法  官  楊儭華
上為正本證明與原本無異。
民事訴訟法第436 條之24第2 項：對於本判決之上訴，非以違背
法令為理由，不得為之。
如對本判決上訴，須於判決送達後20日內向本院提出上訴狀，並
須表明原判決所違背之法令及其具體內容與依訴訟資料可認為原
判決有違背法令之理由。
中　　華　　民　　國　　111 　年　　3 　　月　　30　　日
                              書記官  李冠毅 

訴訟費用計算式：
裁判費（新臺幣） 1,000元
合計             1,000元